臺灣新北地方法院板橋簡易庭小額民事判決
110年度板小字第216號
原      告  印正有限公司

法定代理人  印秉宏  
訴訟代理人  劉文義  
            林家亨  
被      告  邱中裕  
訴訟代理人  許恬心律師
            林美倫律師
            張鈞綸律師
上  一  人
複  代理人  王培安律師
上列當事人間請求返還押租金事件，本院於民國111年3月10日言
詞辯論終結，判決如下：
    主  文
被告應給付原告新臺幣肆萬零肆佰柒拾伍元，及自民國一百零九
年十月十四日起至清償日止，按週年利率百分之五計算之利息。
原告其餘之訴駁回。
訴訟費用新臺幣壹仟元，由被告負擔新臺幣捌佰捌拾元，餘由原
告負擔。
本判決原告勝訴部分得假執行。
    事實及理由
一、原告主張：
　㈠原告前於民國109年1月13日向被告承租位於新竹縣○○市○○○路
    000號9樓房屋（下稱系爭房屋），並簽立租賃契約（下稱系
    爭租約），嗣原告因故須提前終止租約，遂依系爭租約第13
    條第2項約定通知被告，原告於109年5月5日依約另行給付1
    個月租金，並依系爭租約第9條約定將系爭房屋回復原狀，
    於109年5月13日將系爭房屋返還被告，詎被告竟以床墊汙漬
    、壁紙剝落等為由，剋扣押租金新臺幣（下同）46,000元拒
    不返還原告。為此，爰依系爭租約第3條第2項約定提起本件
    訴訟，請求被告返還押租金等語。並聲明：被告應給付原告
    46,000元，及自支付命令送達翌日起至清償日止，按週年利
    率百分之5計算之利息。
　㈡對被告抗辯之陳述：
　　⒈依民法第429條第1項規定及系爭租約第13條第4項約定，被
      告自有就系爭房屋內損壞物品為修繕之義務，就被告主張
      系爭房屋內損壞物品，茲回應如列：
      ⑴喜特麗瓦斯爐：該瓦斯爐自105年初起算已使用逾5年，
        於原告承租時已非新品，此狀態屬零件老化之自然耗損
        狀態，被告即出租人自應付修繕責任。
      ⑵壁紙：原告租賃時已非新品，且多處同時剝落，顯然係
        壁紙品質問題，屬自然耗損，被告應負修繕責任。至客
        廳電視牆面刮傷部分，因果關係尚未釐清確認前，被告
        已將系爭房屋提供給第三人使用，並未舉證責任歸屬。
      ⑶床墊：系爭租約附件清單內就床墊勾選「良好完整」，
        僅能表示床墊及保潔墊為良好完整、屬可供使用之狀態
        ，未能代表床墊原始之狀態無任何污漬，再細觀床墊上
        之污漬並非嚴重且顏色淡黃，究為汗漬、茶漬、咖啡漬
        、兒童尿漬或其他不明汙漬不得而知；另兩造間租約終
        止後，系爭房屋業已出租予第三人，可見床墊之使用功
        能未受影響，亦未能證明床墊汙漬係由原告所造成。
      ⑷保潔墊及抱枕：保潔墊部分，原告願意負責回復原狀；
        其他部分因系爭房屋業已出租予第三人，並未能證明係
        原告所造成損壞。
      ⑸次臥木質地板：磨損破皮損壞部分，皆係在地板與地板
        拼接接合處，因貼皮塑膠地板本不耐刮，此應屬自然耗
        損，又受損範圍不到半坪，更換新品下、連工帶料之成
        本每坪應不超過3,000元，被告請求賠償金額並不合理
        。
      ⑹主臥浴缸止水閥：此種嵌入密閉式之浴缸，自外部根本
        無法碰觸到底部之鋼條，被告並未能證明係原告所造成
        損壞，此部分顯係鏽蝕斷裂自然耗損，被告應付修繕之
        責。
      ⑺主臥馬桶漏水：原告並無使用清潔錠之習慣，此部分被
        告並未能證明係原告投入清潔錠所造成，又此應屬自然
        耗損之現象，應由被告負修繕責任。
      ⑻吧檯椅汙漬：該2張吧檯椅並不在系爭租約附件清單內，
        且經比對兩造分別提出吧檯椅之照片，被告所提出吧檯
        椅之照片中汙漬範圍擴大且顏色加深，又多了黑色粉狀
        不明物，且系爭房屋業已出租予第三人，並未能證明汙
        漬係原告所造成。
      ⑼茶几：就表面刮傷部分，原告願負擔回復原狀之合理費
        用。
      ⑽衣櫃及儲藏櫃門板表面刮傷塗鴉毀損、客廳電視牆面刮
        痕、門板畫痕、浴室玻璃塗鴉：於現場勘驗時，被告皆
        未提出此項目物品損壞之請求，原告亦未見此項目物品
        ，且系爭房屋業已出租予第三人，則此項目物品並未能
        證明係原告所造成損壞。
　　⒉積欠瓦斯費、電費及水費：被告稱原告自109年5月14日起
      積欠前開費用合計4,475元未給付，此部分原告同意如實
      給付。
　　⒊依系爭租約第13條約定，原告於交還房屋時，如未打掃乾
      淨，固應支付清潔費2,000元予被告，但被告雇工打掃完
      畢後，竟向原告索取6,500元之清潔費，原告已經支付，
      被告竟又據此名義抵償押租金，有違誠信。
二、被告則以下列陳詞置辯，並聲明：原告之訴駁回。
  ㈠系爭房屋於103年5月23日過戶於被告名下，於105年初完工並
    達可使用狀態，屋內裝潢設備，含冰箱、瓦斯爐、冷氣、沙
    發、床、抽油煙機等皆由建商提供，皆為全新狀態。兩造於
    106年1月13日簽立系爭租約，並於交屋時確認屋內物品皆為
    完整無誤。嗣後兩造每年換約，每次換約時原告皆於租約附
    件「提供家具、家電、設備清單」逐一勾選「良好完整」，
    最後一期租約之到期日為110年1月13日止。原告於109年表
    明因在附近購買新屋，欲提前終止租約，經被告同意，兩造
    遂約定於109年5月13日終止租約，並於當日在社區經理陪同
    下進行驗屋，確認系爭房屋狀態並拍照存證，嗣於同年月20
    日由原告之僱用人即訴外人甲○○製作系爭紀錄表，然詎系爭
    房屋內有遭原告破壞毀損之情形如列：
    ⒈喜特麗瓦斯爐：有2口爐，左邊爐火無法點燃，經維修人員
      檢查原因為爐內螺絲因受高溫以融化變形，原告於使用系
      爭瓦斯爐應有長時間乾燒或任由異物掉落未定期清理之情
      形，此非以合於約定方法使用收益所造成之自然耗損、折
      舊或因不可抗力之因素所造成，自違反善良管理人義務，
      被告支出此部分修復費用6,500元。
    ⒉壁紙：外間浴室、次臥、中間走道壁紙剝落及毁損、主臥
      牆面壁紙多處剝落、更衣間壁紙剝落，客廳電視牆面刮傷
      ，被告此部分支出回復原狀費用10,000元。
    ⒊床墊：主臥上層床墊有小孩尿床汙漬，該髒汙已達損毁無
      法使用程度，被告計支出回復原狀費用7,000元。
    ⒋保潔墊及抱枕：抱枕及主臥保潔墊上亦有小孩尿床汙漬，
      被告計支出回復原狀費用1,050元。
    ⒌次臥木質地板：次臥木質地板貼皮部分遭椅子大力拖拉摩
      擦而毀損，原告違反善良管理人義務，應負損害賠償之責
      ，被告計支出回復原狀費用12,000元。
    ⒍主臥浴缸止水閥：主臥浴缸止水閥係用鋼條連在浴缸底部
      ，浴缸上有開關，須以手來控制，而現鋼條遭折斷，必須
      將浴缸整座拆下才能維修更換鋼條，鋼條斷裂顯係原告違
      反善良管理人義務，以非合於約定方法使用下所致之損害
      ，原告應負損害賠償之責；被告計支出回復原狀費用6,50
      0元。
    ⒎主臥馬桶漏水：主臥馬桶水箱内橡皮及管線腐蝕，造成漏
      水現象，系爭租約附件有特別註明水箱内不能投入清潔錠
      等物品，會腐蝕橡皮及管線，經詢問原廠馬桶修理師傅，
      其表示馬桶内部零件幾乎全面損壞，此狀況應為使用市售
      清潔錠所致，原告於使用收益承租物未盡善良管理義務責
      任，亦違反租賃契約附件條款，就其損壞應負損害賠償之
      責；被告計支出回復原狀費用1,200元。
    ⒏吧檯椅汙漬：屋內2張吧檯椅皆有汙漬，應係食物飲料打翻
      所致，且未經及時清理，該汙漬現已無法清除；被告計支
      出回復原狀費用1,000元。
    ⒐茶几：表面遭美工刀等利刃刮傷造成毀損，被告計支出回
      復原狀費用1,000元。
    ⒑衣櫃及儲藏櫃：表面遭刮傷及惡意塗鴉毀損，該塗鴉與刮
      傷明顯是故意所致，且面積不僅止於衣櫃門板，還延伸至
      衣櫃實心牆面，無法清理需全部更換，原告應負損害賠償
      之責，被告計支出回復原狀費用4,000元。
    ⒒上開損失共計50,250元，依系爭租約第13條第4項約定，原
      告應付損害賠償義務。
　㈡又依系爭租約第4條第2款約定，原告應負擔至搬遷前自109年
    3月9日起至109年5月14日之瓦斯費用1,403元、自109年3月1
    7日起至109年5月14日之電費2,437元、自109年4月14日起至
    109年5月14日之水費635元，合計為4,475元。
  ㈢上開損害賠償金額及被告代墊已支付之費用共計54,725元，
    經抵銷原告之押租金46,000元後，已無剩餘。
  ㈣依系爭租約第13條第3項後段約定「乙方遷出時應將房屋打掃
    乾淨，如為打掃乾淨由乙方負擔清潔費2,000元」，可知原
    告負有交還打掃乾淨房屋之義務，然原告交還房屋並未打掃
    乾淨，致被告另出資請人打掃房屋，故原告需另行支付2,00
    0元之清潔費給被告，被告並以該清潔費債權主張抵銷。
三、法院之判斷：
  ㈠原告主張之事實，業據其提出房屋租賃契約、存證信函、109
    年5月20日勘檢紀錄表等件為據，被告對於兩造間成立租賃
    契約，並由原告交付押金46,000元予被告收訖，嗣原告於10
    9年5月13日終止租約，並交還系爭房屋，以及終止租賃契約
    後原告並未返還押金等事實均不爭執，故原告對被告享有押
    租金返還請求權，應可認定。
  ㈡被告對於原告之請求以損害賠償請求權、代墊費用返還請求
    權及清潔費請求權主張抵銷，原告對於保潔墊之1,050元、
    代墊之水電瓦斯費用共4,475元，均不爭執（見本院卷第幾
    頁），然對於被告其他請求權之抵銷主張，則以前詞置辯，
    故本件爭點為：被告主張保潔墊以外之損害賠償請求權，有
    無理由？被告主張清潔費請求權，有無理由？原告訴請被告
    返還押租金，有無理由？茲分述如下：
　  ⒈被告主張保潔墊以外之損害賠償請求權，有無理由？
　　  按當事人主張有利於己之事實者，就其事實有舉證之責任
      ，民事訴訟法第277條前段定有明文。查，被告主張依系
      爭租約第13條第4項約定，原告應給付損害賠償45,250元
      ，除保潔墊之1,050元以外，均為原告否認，則被告應就
      此有利於己之事實，負舉證之責。被告雖提出兩造間之房
      屋租賃契約、109年5月20日勘檢紀錄表、各維修項目之估
      價單、出貨單、收據等為據，惟被告所提出前開證明，僅
      足以證明系爭房屋出租前屋內物品呈現可使用狀態，以及
      於109年5月20日現場看屋時屋內設備有如勘檢紀錄表所示
      之受損情形，尚難證明該等設備於出租前之品質為何，以
      及該等設備之損壞即為原告於租賃期間內所為，或係因原
      告於租賃期間內未盡善良管理人之注意義務使用下所致。
      況被告訴訟代理人當庭自陳：原告租約係於106年1月至10
      9年5月13日，其後被告於109年5月20日出租予新房客等語
      （見本院卷第344頁），則以原告承租期間期間長達3年以
      觀，亦難排除屋內設備於一般使用情形下之自然耗損，故
      被告主張原告於租賃期間內因未盡善良管理人注意義務致
      生前開物品損壞，應負損害賠償責任等詞，即難採認。
　  ⒉被告主張清潔費請求權，有無理由？
　　　被告雖以原告違反系爭租約第13條第3項約定「乙方遷出
      時應將房屋打掃乾淨（如租屋交乙方乾淨程度），如未打
      掃乾淨由乙方負擔清潔費2,000元整」，應負擔清潔費2,0
      00元等語，然為原告否認，被告所提出之浴室玻璃塗鴉、
      水槽照片（見本院卷第239、241頁）未能呈現屋內全貌，
      單憑該部分照片，實無從判斷屋內環境是否已有打掃清潔
      ，故其此部分主張，亦嫌無據。
　  ⒊原告訴請被告返還押租金，有無理由？
    　又按二人互負債務，而其為給付種類相同，並均屆清償期
      者，各得以其債務，與他方之債務，互相抵銷，民法第33
      4條固有明文。惟其前提須係二人互有債權債務之存在為
      前提。查，原告以系爭租約第3條第2項訴請押租金返還，
      被告以系爭租約第13條第3、4項主張損害賠償請求權、清
      潔費及代墊費用之抵銷，然被告所主張前開請求權除保潔
      墊1,050元、代墊之水電瓦斯費用4,475元為原告所不爭執
      外，其餘均屬無據而難採認，則本件得作為抵銷之主動債
      權僅有5,525元（即1,050+4,475），其餘部分之抵銷主張
      ，即屬無憑。故本件經被告主張抵銷後，原告所得請求返
      還之押租金數額餘40,475元。
　㈢末按遲延之債務，以支付金錢為標的者，債權人得請求依法
    定利率計算之遲延利息。給付無確定期限者，債務人於債權
    人得請求時，經其催告而未為給付，自受催告時起，負遲延
    責任。其經債權人起訴而送達訴狀，或依督促程序送達支付
    命令，或為其他相類之行為者，與催告有同一之效力。應付
    利息之債務，其利率未經約定，亦無法律可據者，週年利率
    為百分之5，民法第233條第1項、第229條第2項及第203條分
    別定有明文。本件原告請求被告給付之押租金返還，係以支
    付金錢為標的，且無確定期限及約定利率，故原告請求被告
    給付自支付命令狀繕本送達翌日即109年10月14日起至清償
    日止，按週年利率百分之5計算之利息，併應准許。
四、綜上所述，原告依系爭租約第3條第2項約定，請求被告給付
    押租金40,475元，及自支付命令送達翌日即109年10月14日
    起至清償日止，按週年利率百分之5計算之利息，為有理由
    ，應予准許。逾此範圍之請求，則無理由，應予駁回。
五、本件原告勝訴部分係適用小額訴訟程序所為被告敗訴之判決
    ，依民事訴訟法第436條之20，應依職權宣告假執行。
六、本件事證已臻明確，兩造其餘之攻擊防禦方法及所提證據，
    於判決結果不生影響，爰不一一論列，併此敘明。
七、本件係小額訴訟事件，依民事訴訟法第436條之19第1項規定
    ，確定本件訴訟費用額為第一審裁判費1,000元，並依兩造
    勝敗訴比例，由被告負擔880元，餘由原告負擔。
中　　華　　民　　國　　111 　年　　4 　　月　　28　　日
                  臺灣新北地方法院板橋簡易庭
                        法  官  陳怡親
以上正本係照原本作成。
如不服本判決，應於送達後20日內，向本院提出上訴狀，並表明
上訴理由（上訴理由應表明一、原判決所違背之法令及具體內容
。二、依訴訟資料可認為原判決有違背法令之具體事實。），如
於本判決宣示後送達前提起上訴者，應於判決送達後20日內補提
上訴理由書（須附繕本），如未於上訴後20日內補提合法上訴理
由書，法院得逕以裁定駁回上訴。
中　　華　　民　　國　　111 　年　　4 　　月　　28　　日
                        書記官  劉芷寧